臺灣高雄地方法院民事判決　九十三年度訴字第三五三號
　　原　　　告　僑慧建設開發股份有限公司
　　法定代理人　丁○○
　　訴訟代理人　戊○○
　　被　　　告　乙○○
　　訴訟代理人　甲○○
右當事人間請求損害賠償事件，經本院於民國九十三年六月八日言詞辯論終結，判決
如左：
    主      文
原告之訴及假執行之聲請均駁回。
訴訟費用由原告負擔。
    事實及理由
一、原告主張：伊於民國九十一年二月五日承租被告所有、門牌號碼為高雄市新興區
    ○○○路二七號一樓及騎樓之房屋（下稱系爭房屋），供加盟經營超商之用，租
    期自同月五日起至九十六年二月五日止，每月租金新台幣（下同）三萬五千元，
    並交付押租金七萬元。嗣於九十二年十一月間，因加盟商不願經營，伊乃歇業另
    尋加盟者，詎被告竟未經合法終止租約，即私自拆毀伊在系爭房屋內之冰箱、自
    動門、玻璃、水電、分離式冷氣、輕鋼架天花板、貨架、廣告招牌等營業生財設
    備，致伊受有七十六萬六千六百零六元之損害，爰依侵權行為之規定，提起本訴
    。聲明求為命：(一)被告應給付原告七十六萬六千六百零六元，及自起訴狀繕本送
    達翌日起至清償日止，按週年利率百分之五計算之利息。(二)願供擔保請准宣告假
    執行。
二、被告則以：被告於九十一年十月間即打電話表示不願承租，於翌月七日結清水電
    費後，即將該收據影本交付伊，表示欲提前終止租約，並自十一月份起即未再繳
    納租金，且自十一月十二日起陸續派人至系爭房屋拆除、搬遷冷藏櫃、冷氣、貨
    架等營業生財設備，並辦理廠商退貨，伊並無私自拆毀原告上開設備。又縱令伊
    有拆除部分殘留之廣告招牌及自動門，然依租約第十七條：倘租期屆滿仍有留置
    物品不搬者，應視作廢物論之約定，其拆除該廢棄物，亦與侵權行為之要件不符
    等語，資為抗辯。並聲明：原告之訴及假執行之聲請均駁回。
三、原告主張其於九十一年二月五日承租被告所有之系爭房屋，以供加盟經營超商之
    用，租期自同月五日起至九十六年二月五日止，每月租金三萬五千元，並交付押
    租金七萬元，及被告抗辯原告於九十一年十一月間即已自行結清水電費，且自當
    月起亦未再繳納租金之事實，為兩造所不爭執，並有房屋租賃契約書、委任經營
    契約書、水電費收據在卷可稽，則此部分事實，可信為真實。又本件原告係本於
    侵權行為之規定請求給付，被告則抗辯其並未侵害原告之營業生財設備等語，故
    本件之爭點應在於：被告有無不法侵害原告營業生財設備？茲將本院判斷內容說
    明如下。
(一)、按當事人主張有利於己之事實者，就其事實有舉證之責任。其因侵權行為所生之
    損害賠償請求權，以行為人有故意或過失不法侵害他人之權利為成立要件；倘行
    為人否認有故意或過失不法侵害他人之權利，即應由請求人就此利己之事實舉證
    證明；若請求人先不能舉證以證實自己主張之事實為真實，則行為人就其抗辯事
    實即令不能舉證，或所舉證據尚有疵累，亦應駁回請求人之請求，此觀民事訴訟
    法第二百七十七條前段規定及最高法院十七年上字第九一七號判例即明，是原告
    主張被告侵害其營業生財設備，自有先就此項事實舉證之義務。本件原告主張被
    告侵害其營業生財設備，雖提出租賃契約書及照片五幀為證，惟查，依該租賃契
    約書所載之內容，僅能看出原告曾向被告承租系爭房屋之事實；另五幀照片，除
    二幀顯示系爭房屋正從事裝潢外，其餘三幀僅可看出系爭房屋先後由原告營經「
    僑慧超商」及現由被告出租他人經營「小王雞腿飯」，是該證據僅能證明兩造曾
    有租賃關係存在及系爭房屋現改由第三人承租使用之情形，對於被告應負侵權行
    為責任之不法侵害權利事實，則未能證明。況且，原告對於其營業生財設備何時
    由何人拆除，亦無法明確說明，經本院行使闡明權，並限七日內提出被告權害其
    權利之證據或調查證據之方法，然迄至言詞辯論終結為止亦遲未提出。原告係以
    財產權被不法侵害為原因，提起請求損害賠償之訴，既不能證明有此項權利存在
    時，即不發生侵權行為之問題，自無損害賠償請求權可言。
(二)、其次應說明者，乃兩造間之租賃關係是否業已終止？倘已終止，則被告於租約終
    止後拆除殘留屋內之部分物品是否構成侵權行為？
  1.查證人即在系爭房屋騎樓販賣關東煮之張丁福證稱：「（問）是否向原告承租騎
    樓販賣關東煮？（答）是的，我自九十二年間起迄今，均在系爭房屋的騎樓販售
    關東煮，我之前是向原告承租的，租金每月六千元，押金六千元，租金都交給原
    告在系爭房屋經營之加盟商店員，但自從去年底僑慧公司未再繼續向被告承租房
    屋時起，我就將每月六千元的租金轉交給被告，並向原告索回押金，原告也有依
    約返還。（問）原告是否有明確向你表示其不願再承租系爭房屋？（答）有，在
    去年底的時候告訴我的。（問）原告原裝設在系爭房屋內之物品是由何人於何時
    拆除、搬走？（答）是由原告負責人的弟弟開車載走的，大約是在去年底的時候
    ，當時原告有將屋內擺設之架子、冰箱、分離式冷氣、水電等設備搬走，另自動
    門、玻璃及輕鋼架天花板則由被告於二、三個月前要將系爭房屋出租給他人的時
    候所拆除的，至於廣告招牌部分是由何人拆除我並不清楚。（問）你自去年底改
    將租金給付給被告後，原告是否曾向你表示任何意見？（答）沒有，因為原告已
    表示要退租，且押租金也已返還給我。」另證人即在系爭房屋旁騎樓處販賣檳榔
    之彭淑貞證稱：「我是在系爭房屋旁被告經營之鐘錶店前騎樓處販賣檳榔，我原
    本是要向原告承租系爭房屋前之騎樓，但因我販賣檳榔及香菸，所以原告不願意
    出租。我從去年六月份起迄今均在上開騎樓處販賣檳榔。是原告公司的人員於九
    十二年十一月份的時候，開著一輛白色賓士車及一輛發財車自行載走屋內之生財
    器具，我有看到他們有搬走冰箱、貨架、分離式冷氣機及屋內之物品，另自動門
    、玻璃及輕鋼架天花板則由被告於二、三個月前要將系爭房屋出租給他人的時候
    所拆除的，至於廣告招牌沒有拆除，是新承租人於承租後自行更換面版。」等語
    綦詳（見九十三年五月二十五日筆錄）。本院審酌上開證人均在系爭房屋前（旁
    ）騎樓經營攤販生意，目睹系爭房屋內之營業設備拆遷經過，對於該器具係由何
    人於何時搬遷，應知悉甚詳，且又查無其證詞有何偏頗，其證詞應可採信。
  2.依上所述，可知原告自九十二年十一月份起，即與被告合意終止租約，並將押租
    金返還向其承租騎樓經營關東煮之張丁福，且委由其法定代理人丁○○之胞弟丙○○（詳後述）陸續將屋內之架子、冰箱、分離式冷氣、水電等設備搬走，另自
    動門、玻璃及輕鋼架天花板等不易折除部分，則捨棄不願拆遷，嗣被告於九十三
    年二月間（簽約日為九十三年一月二十九日，有房屋租賃契約書可證）將系爭房
    屋出租給訴外人王峰禾時，再將殘留器具拆除，至於廣告招牌部分則是王峰禾承
    租後自行更換面板甚明。雖原告表示其不認識丙○○，丙○○與原告是何關係伊
    並不清楚等語。然查，本院依被告及證人所供述之車輛廠牌（賓士）及車號（六
    八七六－ＦＡ），依公路監理電子閘門系統查詢，查知上開白色賓士轎車之車主
    為丁○○之胞弟丙○○（身分證號碼為Ｚ000000000號），而丁○○、
    丙○○均係原告最大股東等情，有載明上開資料之公路監理電子閘門系統查詢單
    、戶籍謄本、公司變更登記事項卡及股東名簿可證，是原告主張其不認識丙○○
    ，丙○○與原告係何關係其並不清楚等語，顯係避重就輕之詞，並無可採。丙○○既係原告之大股東，且為丁○○之胞弟，對於原告是否要繼續承租系爭房屋，
    應有某程度之影響力，今其於原告自九十二年十一月間起未再繳納租金後，駕車
    至系爭房屋拆遷相關營業設備，由此亦可證明被告抗辯原告表示自九十二年十一
    月份起不願再承租系爭房屋等語，尚非無據。
  3.再者，原告自自九十二年十一月份起迄今均未再繳納租金，且於同月七日即已自
    行結清系爭房屋所使用之水電費，並將該結清之水電費收據影本一份供被告留存
    ，結清後之水電費用則改由被告自行繳納等情，亦為原告所不爭執，並有原告訴
    代甲○○位於台企業之存摺、台灣電力公司及自來水公司結清水電費之收據可證
    （原告均係按月將租金匯入甲○○上開帳戶）。雖原告主張其自九十二年十一月
    份起雖未繳納租金，然尚有七萬元押租金可供扣抵二個月租金，原告未經定期催
    告即終止租金，與法律規定不符等語。惟查，原告交付之押租金雖可扣抵至九十
    二年十二月份，然以扣抵完畢後原告亦未再續繳等情，亦可推知原告確無續租之
    意，否則縱使加盟商不願續約，原告倘有續租之意，依約理應續繳租金，豈會加
    盟商終止契約後即未再繳納？再參諸丙○○亦自加盟商終止契約後，即自行拆遷
    營業生財設備，及張丁福證述原告向其表示自九十二年十一月份起不願再承租系
    爭房屋並返還押租金，及張丁福目前仍在該騎樓販售關東煮，原告亦未再向其催
    收租金等情以觀，顯見原告確有終止租約之意思。綜上，足認被告抗辯系爭租約
    業經兩造於九十二年十月底合意終止等情，堪可採信。
  4.系爭租賃契約於九十二年十月底業經兩造合意終止之事實，既經認定，則依租賃
    契約第七條「契約期間內乙方（原告）若擬遷離他處時，‧‧乙方應無條件將該
    房屋照原狀還甲方（被告）。」第九條「乙方於交還房屋時自應負責回復原狀。
    」第十七條「租賃期滿遷出時，乙方所有任何傢俬雜物等，若有留置不搬者，應
    視作廢物論，任憑甲方處理，乙方決不異議。」之約定，原告於租約終止後應立
    刻拆除屋內營業設備，將房屋回復原狀後歸還被告，倘未拆遷，則視為拋棄所有
    權，依約被告有權進行拆除，原告不得執此主張侵害其所有權。是原告於租約終
    止後委由丙○○拆遷屋內之架子、冰箱、分離式冷氣、水電等設備，另自動門、
    玻璃及輕鋼架天花板等物品既已捨棄不願拆遷，則被告嗣後自行拆除上開自動門
    等設備，並准王峰禾承租後自行更換廣告招牌面板，依約難認有何不法之處，是
    原告執此主張被告侵害其營業生財設備，顯無可採。
四、綜上所述，被告並無不法侵害原告營業生財設備之事實，堪予認定。從而，原告
    依據侵權行為之法律關係，請求被告應給付原告七十六萬六千六百零六元，及自
    起訴狀繕本送達翌日起至清償日止，按週年利率百分之五計算之利息，為無理由
    ，應予駁回。
五、原告既受敗訴判決，則其假執行之聲請即失所依據，應併予駁回。
六、據上論結，本件原告之訴為無理由，依民事訴訟法第七十八條，判決如主文。
中　　　華　　　民　　　國　　九十三　　年　　　六　　　月　　二十三　　日
                              臺灣高雄地方法院民事第一庭
~B法　　　官　唐照明
右為正本係照原本作成。
如不服本判決，應於送達後二十日內，向本院提出上訴狀並表明上訴理由，如於本判
決宣示後送達前提起上訴者，應於判決送達後十日內補提上訴理由書（須附繕本）。
中　　　華　　　民　　　國　　九十三　　年　　　六　　　月　　二十三　　日
~B法院書記官　李承悌
